臺灣高等法院刑事判決　　　　　　　　　　　　　九十三年度上訴字第二九一六號
　　上　訴　人
　　即　被　告　甲○○
　　選任辯護人　張名賢　律師
右上訴人因違反槍砲彈藥刀械管制條例案件，不服臺灣新竹地方法院九十三年度訴字
第二八六號，中華民國九十三年八月三十一日第一審判決（起訴案號：臺灣新竹地方
法院檢察署九十三年度偵字第二０二０號），提起上訴，本院判決如左：
    主  文
上訴駁回。
    事  實
一、甲○○曾犯賭博罪，經臺灣嘉義地方法院以民國（下同）八十八年度朴簡字第二
    六號刑事簡易判決判處有期徒刑四月確定，於八十八年十月七日易科罰金執行完
    畢。
二、甲○○於八十八年八、九月某日晚間（起訴書誤載為八十九年間），在嘉義縣六
    腳鄉○○村路邊之舊物回收箱內，拾獲他人棄置之美國ＳＭＩＴＨ＆ＷＥＳＳＯ
    Ｎ廠製ＳＷ四０Ｖ型口徑０．四吋制式半自動手槍一枝（槍號為ＰＡＰ５２５７
    ）及口徑０．四吋制式子彈八顆後，攜往嘉義縣朴子市大鄉里十鄰大糠榔二五七
    號之一住處藏放，未經許可持有上開制式手槍及制式子彈。迨九十一年間，甲○
    ○遷徙至新竹市時，亦攜帶前開制式手槍及制式子彈至新竹市○○路○段六○五
    號居所放置。嗣於九十三年三月二十二日十七時許，為警持原審法院核發之九十
    三年度聲搜字第一九四號搜索票至新竹市○○路○段六○五號實施搜索查獲，並
    扣得右揭制式手槍一枝及制式子彈八顆（嗣送驗試射三顆）。
三、案經新竹市警察局移送臺灣新竹地方法院檢察署檢察官偵查起訴。
    理  由
一、右揭事實，除被告甲○○對於拾獲槍彈之時間，曾為不同之供詞，詳如後述外，
    迭據被告甲○○對於警詢、偵查、原審及及本院審理時坦承不諱，並有美國ＳＭ
　　ＩＴＨ＆ＷＥＳＳＯＮ廠製ＳＷ四０Ｖ型口徑０．四吋制式半自動手槍一枝（槍
  　號為ＰＡＰ５２５７，槍枝管制編號0000000000號）及口徑０．四吋
    制式子彈八顆扣案為憑，前開查獲過程亦有原審九十三年度聲搜字第一九四號搜
    索票、新竹市警察局搜索扣押筆錄、查獲照片在卷足按。扣案手槍、子彈經送內
    政部警政署刑事警察局鑑驗結果，認槍枝係美國ＳＭＩＴＨ＆ＷＥＳＳＯＮ廠製
    ＳＷ四０Ｖ型口徑０．四吋制式半自動手槍，槍號為ＰＡＰ５２５７，槍管內具
    六條左旋來復線，機械性能良好，可擊發口徑０．四吋制式子彈，認具殺傷力，
    子彈部分均係口徑０．四吋之制式子彈，經試射三顆後，認均具殺傷力，有該局
    九十三年四月八日刑鑑字第０九三００六七七五六號槍彈鑑定書附卷可稽。
二、被告前雖供稱伊係於八十九年間拾獲槍彈，惟於原審審理時改稱係於八十八年八
    、九月間某日拾得，並指當時因伊父親生病住院，伊在醫院照顧，所以印象深刻
    等語，而衡情其所指八十八年或八十九年間雖有所出入，然該時間隔本件遭查獲
    時有四、五年之久，記憶難免誤差，且被告既已供稱當時伊父親因病住院治療，
    印象深刻，而本件亦乏其他積極證據足資佐證被告係於八十九年間開始持有扣案
    槍彈，應以其嗣於原審審理時之供述為可採，公訴意旨認被告係於八十九年間拾
    獲，尚有誤會。
三、被告選任辯護人雖另辯稱：本件警方人員於新竹市○○路○段六○五號被告居處
    執行搜索，搜索及扣押筆錄有關執行之理由雖載為：「為查緝有關違反毒品危害
    防制條例之不法事證」，惟綜觀全卷事證，警方發動搜索並無任何根據，且究係
    何人檢舉或有其他理由，足使警方認定被告確係「被告」或「犯罪嫌疑人」，或
    是否有相當理由認為被告持有扣案之證物得以發動搜索，均不明確，足見本件發
    動搜索有恣意之疑義，不符法定要件，本件在該處所搜得之相關證物自無證據能
    力云云。惟查：（一）按「對於被告或犯罪嫌疑人之身體、物件、電磁紀錄及住
    宅或其他處所，必要時得搜索之。對於第三人之身體、物件、電磁紀錄及住宅或
　　其他處所，以有相當理由可信為被告或犯罪嫌疑人或應扣押之物或電磁紀錄存在
  　時為限，得搜索之。」、「可為證據或得沒收之物，得扣押之。對於應扣押物之
　　所有人、持有人或保管人，得命其提出或交付。」，刑事訴訟法第一百二十二條
　  、第一百三十三條第一項分別定有明文。查本件係因江榮泉另案違反毒品危害防
    制條例，經新竹市警察局報請檢察官許可，向臺灣新竹地方法院聲請核發搜索票
    ，搜索範圍包括：(1)新竹市○○路○段六○五號。(2)身體：受搜索身體，應扣押
    之物為：毒品、施用毒品之器具，嗣臺灣新竹地方法院認為必要，乃簽發九十三
    年聲搜字第一九四號搜索票，有該搜索票在卷為憑，足見臺灣新竹地方法院已衡
    量該犯罪所生之危害、人權保障與社會安全之均衡維護，認有必要始簽發搜索票
    ，難認於法有違。至前開搜索票記載之受搜索人姓名，雖非被告，惟搜索範圍包
    括新竹市○○路○段六○五號即被告之居所，是以警察機關搜索前開地點，亦非
    違法，再本件被告持有之槍彈，係屬違禁物，警察機關搜索後扣押，亦與前開規
    定相符。（二）況按「除法律另有規定外，實施刑事訴訟程序之公務員，因違背
    法定程序取得之證據，其有無證據能力之認定，應審酌人權保障及公共利益之均
    衡維護」，刑事訴訟法第一百五十八條之四定有明文，而關於司法警察搜索違背
    法定程序所取得之證據，法律並未規定當然無證據能力，是該取得之證據有無證
    據能力，即應審酌司法警察違背該法定程序之主觀意圖、客觀情節、侵害犯罪嫌
    疑人權益之輕重、對犯罪嫌疑人在訴訟上防禦不利益之程度，以及該犯罪所生之
    危害、暨禁止使用該證據對於抑制違法蒐證之效果，及司法警察如依法定程序有
    無發現該證據之必然性等情形，本於人權保障與社會安全之均衡維護精神，依比
    例原則，具體認定之，難謂警方違背法定程序所取得之證物，即當然無證據能力
    （最高法院九十三年度台上字第三三八七號判決參照），查本案既經臺灣新竹地
    方法院核發九十三年聲搜字第一九四號搜索票，縱令如被告抗辯缺乏必要性，然
    司法警察據以搜索，主觀上並無違背該法定程序之意圖，客觀上亦無其他違法蒐
    證情事，難認搜索扣押之物品不能作為證據。再者，被告持有槍彈，危害社會安
    全至鉅，且本件搜索亦無嚴重侵害犯罪嫌疑人權益之情形，對於犯罪嫌疑人在訴
    訟上之防禦不利益之程度亦輕，基於人權保障與社會安全之均衡維護精神，依比
    例原則，應認本件搜索取得之毒品仍具有證據能力。被告選任辯護人執此爭辯，
    洵無足取。
四、綜上各情，本件事證明確，被告犯行堪以認定。
五、被告甲○○未經許可持有制式手槍及制式子彈，核其所為，係犯槍砲彈藥刀械管
    制條例第七條第四項之未經許可持有手槍罪、同條例第十二條第四項之未經許可
    持有子彈罪。被告同時以一行為持有具殺傷力之制式手槍及制式子彈，係異種之
    想像競合，應依刑法五十五條之規定，從一重之槍砲彈藥刀械管制條例第七條第
    四項未經許可持有手槍罪處斷。本件起訴書雖記載被告另犯有刑法第三百三十七
    條之侵占脫離物罪，惟公訴人已於原審審理論告時，限縮起訴罪名為槍砲彈藥刀
    械管制條例第七條第四項及同條例第十二條第四項，不再援引刑法第三百三十七
    條之罪，並以該部分與其他起訴事實有想像競合犯關係，屬裁判上一罪，乃不另
    撤回起訴，有論告書一份存卷可參，本院自無庸就該項罪名加以審究。再按未經
    許可持有具殺傷力之槍彈，其持有之繼續，為行為之繼續，亦即一經持有該槍彈
    ，罪即成立，但其完結須繼續至持有行為終了時為止，查被告曾犯賭博罪，經臺
    灣嘉義地方法院以八十八年度朴簡字第二六號刑事簡易判決判處有期徒刑四月確
    定，於八十八年十月七日易科罰金執行完畢，有本院被告全國前案紀錄表一紙在
    卷可按，而被告未經許可持有槍彈之犯行既繼續至九十三年三月二十二日遭查獲
    始止，犯罪行為終了時尚在前案受有期徒刑執行完畢後五年以內，仍應論以累犯
    ，應依刑法第四十七條規定加重其刑。
六、原審同此認定，因依槍砲彈藥刀械管制條例第七條第四項、第十二條第四項，刑
    法第十一條前段、第四十七條、第五十五條、第四十二條第三項、第三十八條第
    一項第一款，罰金罰鍰提高標準條例第二條，現行法規所定貨幣單位折算新台幣
    條例第二條各規定，於審酌被告有前開賭博前科，再犯持有扣案槍彈，持續時間
    長達四年餘，持有子彈數目非少，威脅社會秩序甚大，然兼衡被告係夜間部高商
    畢業，從事檳榔攤工作，家中有老母、配偶、二名子女需要撫養，犯後坦承犯行
    ，態度尚稱良好等一切情狀，量處有期徒刑伍年拾月，併科罰金新臺幣拾捌萬元
    ，並就罰金部分，諭知如易服勞役，以罰金總額與陸個月之日數比例折算，暨以
    原審辯護人雖辯稱：被告持有槍彈期間內無暴力性犯罪，犯後坦承犯行，一時好
    奇貪念致觸重典，情輕法重，應有刑法第五十九條減刑規定之適用等語，惟查被
    告持有之時間長達四年餘，持有之制式子彈數目多達八顆，對於社會之潛在危險
    性不容輕忽，且國內多年來雖經警政單位宣導報繳槍枝，但非法持有槍彈情形仍
    極為氾濫，槍擊案甚而殺警等挑戰公權力之新聞，亦非偶見，而依被告持有槍彈
    之客觀觀察，難認有特殊之原因與環境足以引起一般之同情，自無從認為有情輕
    法重、情堪憫恕之事由。再扣案之美國ＳＭＩＴＨ＆ＷＥＳＳＯＮ廠製ＳＷ四０
    Ｖ型口徑０．四吋制式半自動手槍一枝（槍號為ＰＡＰ５２５７，槍枝管制編號
    0000000000號）、口徑０．四吋制式子彈五顆，均屬違禁物，併依刑
    法第三十八條第一項第一款之規定宣告沒收。至送驗時試射之０．四吋制式子彈
    三顆，因擊發後已無殺傷力，自屬無從宣告沒收。核其認事用法，俱無違誤，量
    刑亦甚允洽。上訴人上訴意旨，指摘原判決量刑過重，且認為本件搜索有前開瑕
    疵，搜索扣得之證物並無證據能力云云，為無理由，應予駁回。
據上論斷，應依刑事訴訟法第三百六十八條，判決如主文。
本案經檢察官吳國南到庭執行職務。
中　　　華　　　民　　　國　　九十三　　年　　 十一 　　月　　 三十 　　日
                              臺灣高等法院刑事第六庭
                                  審判長法  官  陳　春　秋
                                        法  官  王　麗　莉
                                        法  官  高  明  哲
右正本證明與原本無異。
如不服本判決，應於收受送達後十日內向本院提出上訴書狀，其未敘述上訴之理由者
並得於提起上訴後十日內向本院補提理由書（均須按他造當事人之人數附繕本）。
                                        書記官  李  垂  福
中　　　華　　　民　　　國　　九十三　　年　　 十二 　　月　　　一　　　日
附錄本案論罪科刑法條全文：
槍砲彈藥刀械管制條例第七條第四項：
未經許可，持有、寄藏或意圖販賣而陳列第一項所列槍砲、彈藥者，處五年以上有期
徒刑，併科新台幣一千萬元以下罰金。
槍砲彈藥刀械管制條例第十二條第四項：
未經許可，持有、寄藏或意圖販賣而陳列子彈者，處五年以下有期徒刑，併科新台幣
三百萬元以下罰金。
